【裁判字號】    99,訴,1184
【裁判日期】    990921
【裁判案由】    違反毒品危害防制條例
【裁判全文】
臺灣臺南地方法院刑事判決              99年度訴字第1184號
公  訴  人  臺灣臺南地方法院檢察署檢察官
被      告  乙○○
上列被告因違反毒品危害防制條例案件，經檢察官提起公訴（99
年度營毒偵字第49號），被告於本院準備程序進行中，先就被訴
事實為有罪之陳述，經本院合議庭裁定由受命法官獨任進行簡式
審判程序，判決如下：
    主  文
乙○○施用第一級毒品，累犯，處有期徒刑拾月。扣案之第一級
毒品海洛因包（凈重零點零肆公克、零點零玖公克、零點
零公克）均沒收銷燬之。
    事  實
一、乙○○前因施用毒品案件，經本院90年度毒聲字第2368號裁
    定送觀察、勒戒後，認有繼續施用毒品之傾向，復經本院90
    年度毒聲字第2540號裁定，令入戒治處所施以強制戒治，於
    民國91年12月8日強制戒治期滿，由台灣台南地方法院檢察
    署檢察官於民國92年2月18日以92年度戒毒偵字第23號為不
    起訴之處分確定。又因施用毒品案件，經本院92年度毒聲字
    第744號裁定，令入戒治處所施以強制戒治，於93年1月9日
    出所，並經台灣台南地方法院檢察署檢察官提起公訴，經本
    院以92年度訴字第674號判決，判處有期徒刑10月確定，於
    93年10月27日縮刑期滿執行完畢。再因犯毒品、恐嚇、竊盜
    等案件，分別經本院94年度訴字第1203號、94年度簡字第29
    19號、96年度簡字第803號判決，各判處有期徒刑1年6月、4
    月、4月確定，並定應執行有期徒刑1年10月，於96年5月14
    日縮短刑期假釋付保護管束出監，甫於96年12月30日保護管
    束期滿未經撤銷視為執行完畢。
二、陳宏裕仍未戒除毒癮，基於施用第一級毒品海洛因之犯意，
    於99年2月9日上午11時許，在臺南縣學甲鎮○○路88巷7-2
    號住處內，以針筒注射之方式，施用第一級毒品海洛因1次
    。嗣於同日下午4時30分許，為警在臺南縣學甲鎮○○路88
    巷7號前攔檢盤查，當場扣得第一級毒品海洛因3包（檢驗後
    淨重各為0.043公克、0.039公克、0.033公克），並經警採
    集其尿液檢體送驗，呈可待因及嗎啡陽性反應，始知上情。
三、案經台南縣警察局學甲分局報請台灣台南地方法院檢察署檢
    察官偵查起訴。
    理  由
壹、程序部分：
    本件被告乙○○於本院準備程序進行中，先就被訴事實為有
    罪之陳述，經告知被告簡式審判程序之旨，並經檢察官、被
    告之同意，而以簡式審判程序審理，有本院準備程序筆錄一
    份在卷可稽，依刑事訴訟法第273條之2、同法第159條第2項
    規定，本件不適用傳聞法則排除證據能力之規定，合先敘明
    。
貳、實體部分：
  一、上開事實，迭據被告於警詢、偵查及本院審理時坦承不諱
      ，並有並有台南縣警察局學甲分局採集尿液姓名對照表、
      長榮大學確認報告1件在卷可稽（見見警卷第6頁、偵查卷
      第13頁）。
  二、按海洛因經注射入人體後，約百分之80於24小時內自尿中
      排出，一般而言，尿液中能否驗出嗎啡陽性反應與其投與
      量、投與途徑、採尿時間、個人體質及檢驗方法之靈敏度
      有關，國外曾有文獻報導注射六毫克之海洛因鹽酸鹽，其
      代謝物嗎啡之平均可檢出時限約為26小時，此經行政院衛
      生署藥物食品檢驗局於81年9月8日以（81）藥檢壹字第81
      14885號函述明此旨綦詳。揆諸上開說明，被告為警查獲
      後，並經警採集尿液檢體送驗，則本於上開被告為警採集
      尿液檢體送驗結果，均呈嗎啡陽性反應之確認報告，可徵
      被告於上開採集尿液檢體往前回溯之26小時內某時點，確
      有施用第一級毒品海洛因之犯行，應堪認定。是被告上開
      自白，核與事實相符，應值採信。又被告有如事實欄所載
      觀察、勒戒及強制戒治之執行紀錄等情，亦有臺灣高等法
      院被告前案紀錄表在卷可參。本件事證明確，被告犯施用
      第一級毒品海洛因犯行，堪以認定。
  三、次按毒品危害防制條例於92年7月9日修正公布，自93年1
      月9日施行，其中第20條、第23條將施用毒品之刑事處遇
      程序區分為「初犯」、「5年內再犯」、「5年後再犯」。
      依其立法理由之說明：「初犯」，經觀察、勒戒或強制戒
      治，應為不起訴處分或不付審理之裁定；經觀察、勒戒或
      強制戒治執行完畢釋放後，「5年內再犯」者，因其再犯
      率甚高，原實施之觀察、勒戒及強制戒治既已無法收其實
      效，爰依法追訴或裁定交付審理。至於經觀察、勒戒或強
      制戒治執行完畢釋放，「5年後再犯」者，前所實施之觀
      察、勒戒或強制戒治已足以遮斷其施用毒品之毒癮，為期
      自新及協助其斷除毒癮，仍用「初犯」規定，先經觀察、
      勒戒或強制戒治之程序。從而，依修正後之規定，祇於「
      初犯」及「5年後再犯」2種情形，有其追訴條件之限制，
      即須於初犯經觀察、勒戒或強制戒治釋放後，5年內均無
      施用毒品之行為，始能認其前所實施之觀察、勒戒或強制
      戒治已足遮斷毒癮，而得於5年後再犯時，再予適用初犯
      之規定，重行觀察、勒戒等程序。倘5年內已經再犯，被
      依法追訴處罰，縱其第3次（或第3次以上）施用毒品之時
      間在初犯釋放5年以後，即與「5年後再犯」之情形有別，
      且因已於「5年內再犯」，顯見其再犯率甚高，原實施觀
      察、勒戒或強制戒治，已無法收其實效，自無再經觀察、
      勒戒及強制戒治之必要，應由檢察官逕行起訴，始符新法
      修正之本旨（最高法院95年第7次刑事庭會議決議參照）
      。查被告前因施用毒品案件，經本院先後裁定送觀察、勒
      戒及強制戒治，並於91年12月8日強制戒治執行完畢，復
      於受上開強制戒治執行完畢釋放後5年內，再犯施用毒品
      之罪，並經追訴處罰，業如前述，則被告雖係於受上開強
      治戒治執行完畢釋放後之5年後，再犯本件毒品危害防制
      條例第10條第1項之罪，惟其因前述5年內曾再犯施用毒品
      罪，揆諸上揭說明，其本次犯行即與毒品危害防制條例第
      20條第3項所稱之「5年後再犯」有別，是檢察官依法追訴
      ，於法並無不合，併予敘明。
  四、查海洛因係毒品危害防制條例第2條第2項第1款所明定之
      第一級毒品，不得非法持有、施用。核被告所為，係違反
      毒品危害防制條例第10條第1項之施用第一級毒品罪。其
      施用第一級毒品前之持有毒品之低度行為，應為施用之高
      度行為所吸收，不另論罪。又被告有如事實欄所記載經執
      行有期徒刑完畢之犯罪前案紀錄，此有前開臺灣高等法院
      被告前案紀錄表在卷可按，其於受徒刑之執行完畢後，5
      年以內故意再犯本案有期徒刑以上之罪，為累犯，應依刑
      法第47條第1項之規定，加重其刑。爰審酌被告前因施用
      毒品案件，經強制戒治之治療程序後，猶不思戒絕革除惡
      習，仍為本案犯行，顯然其意志力甚為薄弱，迄未能戒除
      毒癮，惟兼衡被告施用毒品犯行，在性質上乃屬對自我身
      心健康之自戕行為，尚未嚴重破壞社會秩序、侵害他人權
      益，及犯後坦承犯行，暨檢察官求處有期徒刑10月等一切
      情狀，量處如主文所示之刑。
  五、末查，扣案之第一級毒品海洛因3包（檢驗前凈重0.052公
      克、檢驗後凈重0.043公克，檢驗前凈重0.049公克、檢驗
      後凈重0.039公克，檢驗前凈重0.044公克、檢驗後凈重0.
      033公克），均應依毒品危害防制條例第18條第1項前段規
      定，宣告沒收銷燬之。又包裝前開第一級毒品海洛因所使
      用之包裝袋3個，係用於包裹毒品，防止毒品漏逸、潮濕
      ，以便於攜帶、存放，為供被告施用第一級毒品所用之物
      ，其雖非毒品危害防制條例第2條所稱之第一級毒品，然
      因係包裝上開第一級毒品而與之密切接觸，且未經鑑定機
      關就之與毒品分別鑑析其重量，此有前揭鑑定書可憑，可
      證明該包裝袋3個與第一級毒品海洛因無可析離之關係，
      而屬於第一級毒品海洛因之一部分，應併予沒收銷燬之。
      另前開扣案之第一級毒品海洛因3包，經送鑑定機關各取
      樣0.009公克、0.01公克、0.011公克鑑驗部分，既已鑑析
      用罄滅失，自無庸為沒收銷燬之諭知，併予敘明。
據上論結，應依刑事訴訟法第273條之1第1項、第299條第1項前
段，毒品危害防制條例第10條第1項、第18條第1項前段，刑法第
11條前段、第47條第1項，判決如主文。
本案經檢察官甲○○到庭執行職務。
中    華    民    國    99    年    9     月    21    日
                  刑事第五庭  法  官  張銘晃
以上正本證明與原本無異。
如不服本判決應於收受本判決後10日內向本院提出上訴書狀，並
應敘述具體理由。其未敘述上訴理由者，應於上訴期間屆滿後20
日內向本院補提理由書狀（均須按他造當事人之人數附繕本）「
切勿逕送上級法院」。
                              書記官  鄭梅君
中    華    民    國    99    年    9     月    21    日
附錄本案論罪科刑法條全文
毒品危害防制條例第10條
施用第一級毒品者，處 6 月以上 5 年以下有期徒刑。
施用第二級毒品者，處 3 年以下有期徒刑。

司法院資訊處製作；財團法人民間司法改革基金會備份。
